臺灣臺北地方法院刑事判決　　　　　　　　　　　　九十二年度易字第一四一一號
　　公　訴　人　臺灣臺北地方法院檢察署檢察官
　　被　　　告　乙○○
　　　　　　　　丙○○
　　右　一　人
　　選任辯護人　鐘耀盛律師
右列被告等因竊盜案件，經檢察官聲請簡易判決處刑（九十一年度偵字第六一九九號
），本院認為不宜以簡易判決處刑，改依通常程序審理，判決如左：
    主      文
本件公訴不受理。
    理      由
一、公訴意旨略以：甲○○原係被告丙○○於網路「天堂」線上遊戲打玩時所認識，
    渠二人均有申請由「遊戲橘子數位科技股份有限公司」（下稱遊戲橘子公司）所
    代理之「天堂」遊戲帳號，甲○○曾將其帳號提供予被告丙○○使用。詎被告丙○○、乙○○竟共同為自己不法所有之意圖，於民國九十年十一月二十一日上午
    十時二分許至十時二十一分許，利用被告丙○○在其臺北市○○路○段二三三號
    三樓家中之電腦（ＩＰ位址：210.58.1 72.148），並以甲○○之帳號「TORDYS1
    4」登入，竊取甲○○前向遊戲橘子公司所申請之遊戲帳號，所扮演虛擬人物「H
    Q 1」內之所有虛擬道具：普通的「4＋能量手套」、普通的「＋6細劍」、祝福
    的「＋6精靈盾牌」、普通的「＋6紅騎士之劍」、普通的「＋6大馬士革刀」等
    電磁紀錄財物後，傳送給被告乙○○所申請之遊戲網路帳號00000000虛
    擬人物名稱「唉唉唉唉ＱＱ」，嗣經甲○○發現所有之虛擬道具遭人盜領，始報
    警循線查獲上情，因認被告二人所為涉犯刑法第三百二十三條、第三百二十條第
    一項之竊盜電磁紀錄罪嫌等語。
二、按告訴乃論之罪，告訴人於第一審辯論終結前得撤回其告訴；又告訴經撤回者，
    應諭知不受理之判決，刑事訴訟法第二百三十八條第一項、第三百零三條第三款
    分別定有明文，該不受理判決，依同法第三百零七條規定，得不經言詞辯論為之
    。
三、本件依檢察官聲請簡易判決處刑書之記載，被告二人係共同意圖為自己不法所有
    ，利用被告丙○○之電腦，以告訴人甲○○之帳號登入遊戲橘子公司所代理之「
    天堂」遊戲後，竊取甲○○向遊戲橘子公司所申請而於「天堂」遊戲中所扮演之
    虛擬人物「H Q 1」內之虛擬道具等電磁紀錄財物後，傳送給被告乙○○所申請
    扮演之虛擬人物，因認被告二人涉犯行為時之刑法第三百二十三條、第三百二十
    條第一項之竊盜電磁紀錄罪嫌。按刑法於九十二年六月二十五日修正公布前，其
    第三百二十三條係規定：「電能、熱能及其他能量或電磁紀錄，關於本章之罪，
    以動產論」，而電磁紀錄者，依同法第二百二十條第三項之規定，係指以電子、
    磁性或其他無法以人之知覺直接認識之方式所製成之紀錄，而供電腦處理之用者
    ，足見電磁紀錄雖為無體物，然仍為刑法分則第二十九章竊盜罪之客體，應屬無
    疑。惟刑法第三百二十三條業於九十二年六月二十五日修正公布，該條有關「電
    磁紀錄」之規定業已刪除，同時並新增定刑法第三十六章妨害電腦使用罪，就變
    更、刪除、干擾或破解他人電腦程式及電磁紀錄等電腦網路犯罪態樣，予以特別
    之處罰，此觀刑法第三百二十三條之修正理由稱：「本條係八十六年十月八日修
    正時，為規範部分電腦犯罪，增列電磁紀錄以動產論之規定，使電磁紀錄亦成為
    竊盜罪之行為客體。惟學界及實務界向認為：刑法上所稱之竊盜，須符合破壞他
    人持有、建立自己持有之要件，而電磁紀錄具有可複製性，此與電能、熱能或其
    他能量經使用後即消耗殆盡之特性不同；且行為人於建立自己持有時，未必會同
    時破壞他人對該電磁紀錄之持有。因此將電磁紀錄竊盜納入竊盜罪章規範，與刑
    法傳統之竊盜罪構成要件有所扞格。為因應電磁紀錄之可複製性，並期使電腦及
    網路犯罪規範體系更為完整，爰將本條有關電磁紀錄部分修正刪除，將竊取電磁
    紀錄之行為改納入新增之妨害電腦使用罪章中規範」等語自明。是被告等上開行
    為若成立犯罪，依據現行刑法之規定，已無法依竊盜電磁紀錄罪嫌論處，而應係
    成立新修正刑法第三百五十九條之無故取得他人電磁紀錄罪嫌。按刑法第二條第
    一項規定：「行為後法律有變更者，適用裁判時之法律。但裁判前之法律有利於
    行為人者，適用最有利於行為人之法律」，查該條第一項但書所稱之法律，固係
    指實體法而言，程序法不在其內（司法院二十八年院字第一八五四號解釋、最高
    法院八十九年度第五次刑事庭會議決議參照），惟告訴乃論之規定既規定於刑法
    ，應認具實體法之性質（最高法院二十四年七月總會決議(二)、司法院八十二年三
    月十二日廳刑一字第八八一號函參照）。按刑法第三百二十條第一項之法定刑
    為五年以下有期徒刑、拘役或五百元以下罰金，新修正刑法第三百五十九條則規
    定：「無故取得、刪除或變更他人電腦或其相關設備之電磁紀錄，致生損害於公
    眾或他人者，處五年以下有期徒刑、拘役或科或併科二十萬元以下罰金」，經比
    較新舊法法定刑度之結果，本應以修正前之舊法有利於被告，然本件被告等所犯
    之罪，依修正後之刑法第三百六十三條之規定須告訴乃論，依上開說明，若告訴
    人撤回告訴，即有刑法第二條第一項前段規定之適用，而以裁判時之法律較有利
    於行為人。本件被告乙○○、丙○○所涉無故取得甲○○線上遊戲道具寶物等電
    磁紀錄之案件，茲據告訴人甲○○於本院準備程序當庭撤回告訴（見本院九十三
    年三月十八日準備程序筆錄），並有其所提出之刑事撤回告訴狀一紙附卷可稽，
    揆諸上開說明，本件爰不經言詞辯論，逕為不受理判決之諭知。
據上論斷，應依刑事訴訟法第四百五十二條、第三百零三條第三款、第三百零七條，
判決如主文。
中　　　華　　　民　　　國　　九十三　　年　　　四　　　月　　 十六 　　日
                                      臺灣臺北地方法院刑事第十一庭
                                          審判長法  官  劉方慈
                                                法  官  朱夢蘋
                                                法  官  林庚棟
右正本證明與原本無異。
如不服本判決，應於送達後十日內，向本院提出上訴狀。
                                                書記官  殷玉芬
中　　　華　　　民　　　國　　九十三　　年　　　四　　　月　　十九　　　日
